# 企业合并

提问人：大葱拌牛肉 时间：2017-04-03 19:29:57
该公司为城投公司，在 2015 年 11 月出资成立一家子公司，但当时政府并没有决定让该公司管理该子公司，只是代为出资了，股东也为该公司，当时董事会成员也没有定。因此未在 15 年将该公司合并进来。 16 年时，已经决定让该公司控制该子公司，请问应该如何进行合并处理？所有者权益变动表及利润表针对该子公司的期初数应该具体放入哪个明细？

回答人：chenyiwei
要考虑以下几点：（ 1 ）对“2015年内当时政府并没有决定让该公司管理该子公司，只是代为出资”和“2016年内取得管理权”这两个事项有无充分的事实证据加以证明，即 2016 年内是新取得控制权；（ 2 ）取得控制权时被投资公司是否构成“业务”；（ 3 ）是同一控制下合并还是非同一控制下合并。

提问人：跨度防护 时间：2017-04-10 01:33:36
请教陈版：一、、A公司以B公司 2015 年 11 月 30 日会计报表净资产16,132,213.71元为基础，作价 1600 万元购买B公司全部股权（属于同一控制下企业合并）。请教： 1 、（ 1 ）A公司个别报表长投应以16,132,213.71元而非 1600 万入账，差额计入资本公积吗？（ 2 ）若合并日不是 2015 年 11 月 30 日，假设为 2015 年 12 月 3 日，是否需要重新计算B公司 2015 年 12 月 3 日的净资产，并以此作为长投入账价值，差额计入资本公积？ 2 、合并报表问题：（ 1 ）是否要从 2014 年期末就要对B公司进行合并以调整合并期初数，并按照权益法确认投资收益、抵消实收资本及留存收益等、抵消投资收益？若需合并，因为 2014 年A公司账面无长投， 2014 年B公司实收资本抵消的分录是什么？（ 2 ） 2015 年并表时， 2014 年的留存收益还需要考虑抵消问题吗？还是考虑一体化存续原则，确认合并前留存收益属于合并方（最终控制方）的部分自A公司资本公积转入留存收益（是到 2015 年 12 月 3 日的留存收益吗），并且此分录及金额一直存在于以后各期，即使以后子公司留存收益少于此金额也不处理？若A公司没有资本公积，是不考虑一体化存续问题，仅在报表中披露，还是资本公积不足时，冲减A的留存收益？ 二、C公司原股东为B，实收资本 1000 万。假设于 2014 年 2 月 20 日，B将40%股权作价 400 万转让给D，同时C增资 1000 万，由A认购。A为B的子公司。此时股权比例为A50%、B30%、D20%。请教： 1 、（ 1 ）A公司的投资构成同一控制下企业合并吗？（ 2 ）若构成同一控制下企业合并，其个别报表长投确认金额应以 2014 年 2 月 20 日C公司账面净资产份额为准而非 1000 万、差额计入资本公积吗？（ 3 ）合并报表的处理问题是否与问题“一”一样？ 2 、A公司 2014 年 11 月以 400 万购买D的20%股权，合并报表是否按照购买少数股权处理？若 400 万大于该日账面净资产20%（要不要考虑公允价值问题），则冲减资本公积？
3 、A公司 2015 年 12 月 1 日以 600 万元购买B的30%，个别报表长投是以 600 万入账吗（不再考虑同一控制问题）？合并报表的处理方式与“A公司购买D的20%股权”一样吗？

回答人：chenyiwei
一、 1 、（ 1 ）是。（ 2 ）是。 2 、（ 1 ）合并报表层面应从比较报表最早期初起合并。对合并日之前的抵销，只需将各报表项目简单加总，然后将被合并方的实收资本转入合并报表的资本公积即可。当然如有内部交易和内部往来，还是应当正常抵销的。 （ 2 ）该笔分录应逐年滚存下来。恢复被合并方留存收益应确保完整性，即使这样做会导致合并报表层面资本公积出现负数。
二、 1 、（ 1 ）如果A取得对C的控制权，且C构成业务，则为同一控制下合并。（ 2 ）是，按重组后享有的净资产账面价值份额为初始投资成本，与增资款之间的差额调整资本公积。（ 3 ）是。 2 、若D的股权转让（ 2 月）和股权收购（ 11 月）不构成一揽子交易，则按收购少数股权处理。 3 、是，因为这同样属于购买少数股权。合并报表层面的处理类同于A购买D所持 20 ％的处理，尽管B是A的母公司。

提问人：跨度防护 时间：2017-04-10 23:57:36
请教陈版： 1 、上述问题“二、（ 2 ）若构成同一控制下企业合并，其个别报表长投确认金额应以 2014 年 2 月 20 日C公司账面净资产份额为准而非 1000 万、差额计入资本公积。” 若 2014 年 2 月 20 日净资产不好确定，是否可以以 2014 年 1 月 31 日或者 2014 年 2 月 28 日的净资产代替？ 另外这个净资产需要审计吗？ 2 、上述问题“二、 3 、A公司 2015 年 12 月 1 日以 600 万元购买B的30%”否可以以 2015 年 12月 31 日的净资产代替？

回答人：chenyiwei
1 、可以按最近月末或月初日（建议按 2 月底）。建议对该时点的被合并方报表进行审计。 2 、不建议。如果能够单独确定 12 月份的净资产变动情况，建议在 12 月末净资产基础上扣除 12 月净利润及其他变动额。

提问人：跨度防护 时间：2017-04-11 17:30:59
另外，购买少数股权日、购买日、合并日可以以股权转让协议日期为准吗，还是打给原股东转让款的日期，还是工商变更日期（更上变更可能会延迟）

回答人：chenyiwei
一般不可能在协议签订当天交割完成。

提问人：zylrjq 时间：2017-06-06 17:48:24
请教陈版，A公司同一控制下企业合并B公司、非同一控制下企业合并C公司，被合并方B、C公司用于的合并的审计报告中会计政策是否要与A公司统一，谢谢

回答人：chenyiwei
合并报表准则要求在合并报表层面统一母子公司的会计政策。因此为了母公司编制合并报表之特殊目的而编制的特殊目的财务报表中，应统一母子公司会计政策。